【裁判字號】    97,小上,21
【裁判日期】    970704
【裁判案由】    清償債務
【裁判全文】
臺灣臺南地方法院民事判決        97年度小上字第21號
上  訴  人  乙○○
被上訴人    新光行銷股份有限公司
法定代理人  甲○○
上列當事人間請求清償債務事件，上訴人對於民國97年4月2日
本院新市簡易庭97年度新小字第181號第一審小額民事判決提起
上訴，本院判決如下：
    主  文
上訴駁回。
第二審訴訟費用新台幣壹仟伍佰元由上訴人負擔。
    理  由
一、按對於小額程序之第一審裁判之上訴或抗告，非以其違背法
    令為理由，不得為之；上訴狀內應記載上訴理由，表明(一)原
    判決所違背之法令及其具體內容。(二)依訴訟資料可認為原判
    決有違背法令之具體事實；民事訴訟法第436條之24第2項、
    第436條之25分別定有明文。又小額訴訟程序之當事人於第
    二審程序不得提出新攻擊或防禦方法；小額訴訟之第二審法
    院認上訴為無理由者，應為駁回之判決；如依上訴意旨足認
    上訴為無理由者，得不經言詞辯論為之。民事訴訟法第436
    條之28前段、第436條之32第2項準用第449條第1項，及同法
    第436條之29第2款分別定有明文。
二、本件上訴意旨略以：
  (一)上訴人購買巔峰電信所推銷之「亞太行動假期專案」，為巔
    峰電信、亞太寬頻與誠泰行銷共同推出，其所提供之三合一
    申請表共6張，上訴人為經銷商之說明吸引後，為趕時效使
    經銷商及時回公司報件，即在申請表上簽名及填寫個人資料
    ，上訴人僅認知其為電話費之分期付款申請書，而非貸款申
    請書。是原審僅依據被上訴人所提出巔峰電信所訂三合一申
    請書之分期付款申請表，即認定上訴人與誠泰銀行達成消費
    性貸款契約合意，而未要求被上訴人提出可證明誠泰銀行與
    上訴人在何時、何地及與誠泰銀行之何一代表人達成消費性
    貸款契約合意之證據，或證明誠泰銀行有透過巔峰電信之經
    銷商告知上訴人該申請書係向誠泰銀行辦理消費性貸款，並
    詳述契約內容而與上訴人就該契約達成合意之證據，遽以該
    未經兩造磋商之申請書及其定型化契約條款內容作為判決之
    唯一依據，違反民事訴訟法第277條前段關於舉證責任分配
    及民法第153條關於契約成立之規定。
  (二)被上訴人未曾舉證證明承辦人員曾將該申請表提供予上訴人
    在法定期間內審閱，或委託巔峰電信經銷商向上訴人說明該
    申請表之實際內容，亦無任何證據證明被上訴人透過何人、
    在何處、以何種方式使上訴人了解該申請表之契約條文及內
    容，並與上訴人達成合意，已違反消費者保護法第11條之1
    關於定型化契約內容合理審閱期間之規定。
  (三)被上訴人為擴大業務範圍、牟取利益，與巔峰電信進行業務
    合作，由巔峰電信以被上訴人之貸款條件、金額為廣告內容
    ，且直接在該申請書中記載涉及三方之契約內容，被上訴人
    藉由授與信用予上訴人，並限定該貸款僅得用以支付向巔峰
    電信購買物品或服務之價金，因此被上訴人與巔峰電信為利
    益共同體，有明顯之利益結合關係，已甚明確，依債權之誠
    信原則，上訴人應得以對抗巔峰電信之事由對抗被上訴人。
  (四)細繹本件定型化契約，其實質內容為免除被上訴人之責任，
    加重上訴人之責任，使上訴人拋棄權利。茲歸納其條款規定
    ：1.不得與訴外人誠泰銀行當面簽貸款契約，須委由訴外人
    誠泰行銷代為申貸。2.貸款所得，不准由上訴人收取。須委
    由訴外人誠泰行銷代為收取及轉撥付給訴外人巔峰公司3.與
    訴外人巔峰公司有任何法律糾紛均不得對抗被上訴人。如此
    由訴外人誠泰行銷公司代貸、代領、代付給訴外人巔峰公司
    ，對上訴人有重大不利且不公平，依民法第247條之1及消費
    者保護法第12條之規定，其約定應為無效。為此，提起本件
    上訴等語。並聲明：(1)原判決廢棄。(2)被上訴人在第一審之
    訴及假執行之聲請均駁回。(3)如受不利判決，願供擔保，請
    准免為假執行。
三、本件法律關係乃上訴人與訴外人巔峰電信公司訂立買賣契約
    購買「亞太行動假期案」商品，並同時另與被上訴人新光銀
    行（原名誠泰銀行）簽訂「消費性商品貸款契約」，上訴人
    與訴外人巔峰電信公司間所訂立之契約，與兩造間之貸款契
    約，屬不同之法律關係，基於債權相對性之原則，縱或上訴
    人向訴外人巔峰電信公司所購買之商品有糾紛，亦與被上訴
    人無涉。至於上訴人指摘被上訴人所提出之借貸契約內容違
    反民法第247條之1及消費者保護法第12條有顯失公平之情形
    一節，經查：
（一）依系爭貸款申請書之約定事項第3點及消費性商品貸款契
      約書第15條分別約定：「申請人及連帶保證人同意並授權
      誠泰行銷股份有限公司及誠泰商業銀行，得於特約商（經
      銷商）備齊各項撥款文件並經審核無誤後，由誠泰商業銀
      行逕行將准貸款項撥付誠泰行銷股份有限公司指定之帳戶
      內，再由誠泰行銷股份有限公司轉撥入特約商（經銷商）
      指定之帳戶內，絕無異議。倘因此發生損失或事故，均願
      自負全責，概與誠泰商業銀行及誠泰行銷股份有限公司無
      涉……」、「申請人（借款人）及其連帶保證人同意，不
      以其對經銷商之任何債權向誠泰商業銀行主張抵銷，關於
      商品（標的物）之瑕疵擔保、保固、保證、售後服務或其
      他契約上責任，仍應由經銷商負責；誠泰商業銀行或其委
      託之誠泰行銷股份有限公司，均對申請人（借款人）與經
      銷商之法律關係（包括但不限於買賣關係），不負任何責
      任。」等語，核其內容，無非重申上訴人與訴外人顛峰公
      司間、上訴人與誠泰銀行間及上訴人與被上訴人間之契約
      關係各自獨立之意，而本於債之相對性原則，上訴人本即
      不得以其與訴外人巔峰公司間之契約所生抗辯事項對抗被
      上訴人，前述定型化契約條款實為對彼等間法律關係之具
      體說明，並無顯失公平之情形。
（二）況上訴人與訴外人巔峰公司訂定系爭買賣契約時，本可選
      擇以其他方式繳費，尚非必以向誠泰銀行貸款之方式為之
      ，若上訴人不以貸款之方式繳款，則當上訴人與訴外人巔
      峰公司發生終止合約之情形時，其僅能向訴外人巔峰公司
      主張權利，而須自行承擔訴外人顛峰公司倒閉之風險，準
      此，上訴人應承擔之風險不因現以貸款方式繳納，而轉由
      誠泰銀行及受讓系爭債權之被上訴人承擔。系爭消費性商
      品貸款契約書之約定，並無加重上訴人責任或對上訴人有
      重大不利益之情形，自無違反民法第247條之1可言。從而
      ，上訴人辯稱該契約無效，並不可採。
四、至上訴人上訴意旨所指其餘各節（兩造未達成借貸合意、訂
    約違反審閱期間等等），均屬原審依職權取捨證據、認定事
    實，且為於原審所未曾提出之新防禦方法，自不得再於第二
    審程序提出；亦未具體指明原判決有何不適用法規、或適用
    法規不當之情形，亦未明確揭示其認為原判決所違背法規之
    條項、內容、法則或司法院解釋、最高法院之判例字號為何
    ，其上訴理由，顯非可採。
五、綜上所述，原審判決於法並無違誤，上訴人提起本件上訴，
    求為廢棄改判，為無理由，爰依上開法條規定，不經言詞辯
    論，逕以判決駁回之。
六、又法院為小額事件訴訟費用之裁判時，應確定其費用額，民
    事訴訟法第436條之19第1項定有明文；此項規定，依同法第
    436條之32第1項規定，於小額事件之上訴程序準用之。本件
    上訴人提起上訴既經駁回，則其應負擔本件訴訟費用額為第
    2審裁判費1,500元，爰併予確定如主文第2項所示。
七、據上結論：本件上訴為無理由，依民事訴訟法第436條之32
    第2項、第436條之29第2款、第449條第1項、第78條、第436
    條之32第1項、第436條之19第1項，判決如主文。
中    華    民    國    97    年    7     月    4    日
            民事第二庭    審判長法  官  楊清安
                                法  官  蔡孟珊
                                法  官  蔡雅惠
以上正本證明與原本無異。
本件不得上訴。
中    華    民    國    97    年    7     月    4    日
                                書記官  詹書瑋


司法院資訊處製作；財團法人民間司法改革基金會備份。
